臺灣高等法院高雄分院刑事判決　　　　96年度上訴字第1086號
上　訴　人
即　被　告　甲○○
　　　　　　　　　　254巷2.
選任辯護人　吳春生律師
　　　　　　許龍升律師
　　　　　　楊四海律師
上列上訴人因違反槍砲彈藥刀械管制條例案件，不服臺灣屏東地
方法院95年度訴字第477 號、96年度訴字第25號中華民國96年3
月28日第一審判決（起訴案號：臺灣屏東地方法院檢察署95年度
偵字第1009號；追加起訴案號: 同署95年度偵字第7354號），提
起上訴，本院判決如下：
    主  文
原判決撤銷。
甲○○未經許可，販賣可發射金屬具有殺傷力之槍枝，處有期徒
刑伍年貳月，併科罰金新臺幣拾萬元，罰金如易服勞役，以新
臺幣貳仟元折算壹日；扣案之槍枝支（槍枝管制編號：000000
0000號、0000000000 號、0000000000號）沒收。
    事  實
一、甲○○明知可發射金屬具有殺傷力之槍枝，未經中央主管機
    關許可，不得販賣、持有、及意圖販賣而陳列，竟基於營利
    之意圖，於民國（下同）94年6 月間某日，利用網路搜尋功
    能，在網路上以每支新台幣（下同）6 千元之價格，向不詳
    姓名之成年男子同時販入2 支（槍枝管制編號：0000000000
    號、0000000000號），未經許可而持有之，並於同年6 、7
    月間某日起，擺放在屏東縣枋寮鄉○○村○○路○ 段226 號
    ，其所經營之「兵庫」商行內販售，擬以每支1 萬2 千元至
    1 萬3 千元之價格售出。又於95年1 月10日，在上開「兵庫
    商行」內，收受不詳真實名字之林姓成年男子所交付之可發
    射金屬具有殺傷力之槍枝1 支（槍枝管制編號：0000000000
    號）後，未經許可而持有之。嗣於同年1 月11日20時30分許
    ，為警在上址查獲，並扣押未及賣出之上開管制編號000000
    0000號、0000000000號之可發射金屬具有殺傷力之槍枝2 支
    ，及林姓成年男子所交付之管制編號0000000000號可發射金
    屬具有殺傷力之槍枝1 支。（另扣得無殺傷力，為合法玩具
    廠商製造之玩具空氣槍14支、回充式大型瓦斯鋼瓶2 瓶、回
    充式中型瓦斯鋼瓶1 瓶、回充式小型瓦斯鋼瓶2 瓶、拋棄式
    小型瓦斯鋼瓶29瓶及鋼珠3 罐）。
二、案經屏東縣警察局枋寮分局移送臺灣屏東地方法院檢察署檢
    察官偵查起訴及由同署檢察官追加起訴。
    理  由
壹：證據能力方面
一、刑事訴訟法第198 條、第208 條之規定，所謂鑑定乃指於刑
    事訴訟程序中為取得證據資料而由檢察官或法官指定具有特
    別知識經驗之鑑定人、學校、機關或團體，就特定之事物，
    以其專業知識加以分析、實驗而作判斷，以為偵查或審判之
    參考。故而，不論鑑定人或鑑定機關、學校、團體，均應由
    檢察官或法官視具體個案之需要而為選任，始符合刑事訴訟
    法第198 條、第208 條之規範本旨，否則所為鑑定，仍屬於
    傳聞證據。又雖對於司法警察機關調查中之案件，或有量大
    或急迫之情形，為因應實務之現實需求，認為當然有鑑定之
    必要者，基於檢察一體原則，得由該管檢察長對於轄區內之
    案件，以事前概括選任鑑定人或囑託鑑定機關（團體）之方
    式，俾便轄區內之司法警察官、司法警察對於調查中之此類
    案件，得即時送請事前已選任之鑑定人或囑託之鑑定機關（
    團體）實施鑑定（法務部92年9 月1 日法檢字第0920035083
    號、92年9 月24日檢文允字第0920212627號函參照），然若
    非屬該管檢察長所事前概括指定之鑑定機關，其所為之鑑定
    即屬傳聞證據而無證據能力，不因檢察官事後認可而使其產
    生證據能力。本案警察機關於查獲本案後，即將扣案之空氣
    槍送請高雄縣政府警察局為鑑定，並由該機關出具鑑定報告
    ，然高雄縣政府警察局並非臺灣高等法院檢察署檢察長概括
    選任「槍彈有無殺傷力」之鑑定機關之一（臺灣高等法院檢
    察署92年10月15日檢文允字第0921001322號函參照）。是本
    件扣案槍枝之鑑定，雖曾由屏東縣警察局枋寮分局送請高雄
    縣政府警察局鑑定，並經檢察官引為認定被告犯嫌所憑之證
    據，但高雄縣政府警察局既非臺灣高等法院檢察署檢察長概
    括選任鑑定機關，所為鑑定結果，自無證據能力，故關於本
    案扣案槍枝殺傷力之認定，仍應以台灣屏東地方法院依職權
    函請內政部警政署刑事警察局所為之鑑定結果為依據，合先
    說明。
貳、實體部分：
一、訊據上訴人即被告甲○○（下稱被告）固承認有於上開時地
    ，基於營利之意圖而販入前述槍枝管制編號0000000000號、
    0000000000號等2 支槍枝，並擺設於其所經營之上開商店中
    ，擬販賣圖利，及被查獲客人送修之管制編號0000000000號
    槍枝等情，惟辯稱其販入時並不知道所買入之槍枝具有殺傷
    力，且上開扣案之管制編號0000000000號槍枝，於為警查扣
    時缺乏氣瓶固定座，不能放置氣瓶而無法擊發彈丸，應無殺
    傷力；扣案之管制編號0000000000號槍枝，經高雄縣警察局
    鑑定結果，並無殺傷力；而扣案之管制號碼0000000000號槍
    枝，客人林先生送修時，係丙○○與之接洽，被告並不知有
    該支槍枝，且該支槍枝有1 顆鋼珠阻塞進氣孔，不具殺傷力
    。又縱令被告成立犯罪，因被告於警詢及偵查中已自白犯罪
    ，並供出各該槍枝來源，係向花蓮縣吉安鄉○○路○段20號
    「三軍英雄店」陳慧娟所購買，依槍砲彈藥刀械管制條例第
    18條第4 項規定得減輕其刑云云。經查：
（一）前述扣案之槍枝（槍枝管制編號：0000000000號、000000
      0000號、0000000000號），經台灣屏東地方法院依職權送
      請內政部警政署刑事警察局鑑定結果，認均為玩具廠商所
      製造之空氣長槍，屬於槍砲彈藥刀械管制條例所稱之「其
      他可發射金屬或子彈具有殺傷力之各式槍砲」，均係以小
      型二氧化碳鋼瓶內高壓氣體為發射動力，經裝填直徑約6m
      m 之鋼珠試射結果，單位面積動能各達55.59 焦耳／平方
      公分、20.89 焦耳／平方公分、31.38 焦耳／平方公分以
      上，而依該局對活豬作射擊測試之研究結果，彈丸之單位
      面積動能達24焦耳／平方公分，足以穿入豬之皮肉層，依
      日本科學警察之研究結果，彈丸單位面積動能達20焦耳／
      平方公分，足以穿入人體皮肉層。另連同扣案之其餘14支
      空氣槍，均為玩具廠商所製造之空氣長槍，並非制式空氣
      槍製造廠所製造，此有該局95年10月30日刑鑑字第095013
      0200號函及內政部96年1 月31日內授警字第0960870178號
      函可憑（見原審卷第74頁至89頁、第130 頁），是被告所
      販入之上開2 支槍枝及未經許可持有之1 支槍枝，均為可
      發射金屬具有殺傷力之槍枝（非空氣槍）無疑。
（二）被告雖辯稱扣案之管制編號0000000000號之槍枝，於查獲
      時缺乏氣瓶固定座，無法直接裝置氣瓶而發射彈丸云云。
      惟查，扣案該槍枝於查獲時，固欠缺氣瓶固定座，此有內
      政部警政署刑事警察局95年12月25日刑鑑字第0950185901
      號函說明二：「有關扣案槍枝管制編號0000000000號之槍
      枝，送鑑時，雖欠缺氣瓶固定座，但經與同案查扣之同型
      槍枝所附之氣瓶固定座換裝使用，可發射單位面積功能超
      過20焦耳／平方公分之彈丸，故認該槍枝具有殺傷力」（
      見原審95年度訴字第477 號卷第111 頁）。而依最高法院
      95年度台上字第919 號判決略以：「上訴人雖辯稱：上述
      手槍於查獲時係將零件拆開放置於盒子內，且有部分零件
      損壞，縱組裝成手槍，亦無殺傷力。惟查扣案之手槍於查
      獲時，雖將零件拆開置放於盒子內，但經警方委請經營玩
      具槍店之徐永增依該零件加以組裝（未添加其他零件）結
      果，確可組裝成一支結構完整之制式手槍。而上訴人於徐
      永增組裝該手槍時在旁指導，於警詢時復供承伊知悉槍枝
      零件組合之位置等語。可見其對於組裝手槍之方法具有相
      當之認識，隨時可將上述零件組裝成結構完整之制式手槍
      ，自不因該手槍於查獲時係將零件拆開放置，而解免其無
      故持有手槍之罪責」。而有如前述，該支扣案之管制編號
      0000000000號槍枝於查獲時，固缺乏氣瓶固定座，但經鑑
      定單位以同案查扣之同型槍枝所附之氣瓶固定座換裝使用
      ，即可用以裝置氣瓶而發射彈丸；證人乙○○於本院96年
      8 月17日審理時亦到庭證稱：「根據槍枝編號0000000000
      之照片編號11上面看起來固定座是存在的，本案這型槍枝
      氣瓶固定座是還有其他本案扣案槍枝可以換裝，只是一個
      很單純鎖上的動作而已，主要是證明這支槍枝的擊發功能
      是OK的，代表這把槍的性能是良好的」等語。是該支缺乏
      氣瓶固定座之槍枝，既在被告之店內即有可供更替之氣瓶
      固定座，依照上開說明，被告既得隨時以另支同型槍枝之
      氣瓶固定座替換，自不得因該支槍枝管制編號0000000000
      號之槍枝於查獲時缺乏氣瓶固定座而遽認為無殺傷力，更
      無從免其販入具殺傷力槍枝之罪責；否則，槍枝主要結構
      並無問題，行為人故意暫時缺漏槍枝某部分之安裝，即認
      定不成立犯罪，豈非即可逃避刑責。被告此部分辯解，即
      無可採。
（三）又扣案之管制號碼0000000000號槍枝，被告辯稱係不詳名
      字之林姓男子送修，送修時，被告並不在店內，不知有該
      支槍枝；且該支槍枝有1 顆鋼珠阻塞進氣孔，不具殺傷力
      ，非屬槍砲彈藥刀械管制條例所管制之槍枝云云。惟查，
      被告於原審不爭執事項第四項列有「槍枝編號0000000000
      號槍枝是客人送修，客人送修後，尚未修復即為警查獲扣
      案，被告對於該把手槍只有持有之故意」等語（見原審卷
      第102 頁）。嗣被告於本院審理時雖以前詞置辯，並提出
      送修單影本1 紙為證，以該送修單證明該槍枝之送修客人
      林先生係與丙○○接洽，被告完全不知情。但被告於本院
      審理時供稱：該張送修單是證人丙○○跟被告說了，被告
      才去公司抽屜拿，偵查庭開庭時被告才拿出來等情（見本
      院96年7 月20日審判筆錄），而據證人丙○○於本院同日
      審理時卻證稱：（收據（即送修單）是何人拿出？）警察
      來之後沒多久，我打電話給被告，收據（指送修單）是老
      闆拿出來交給警察的」等語，被告與證人丙○○對於交出
      送修單之供述情節不符，且警方95年1 月11日搜索扣押物
      品亦無該張送修單之記載（見警卷第14頁），況該送修單
      客戶欄僅記載「林」，而倘若丙○○係與林先生接洽送修
      事宜，竟對於客戶之真實姓名、確實住居所、電話及聯絡
      方式，均稱不知道，亦違常情，足見證人丙○○證述被告
      於警察查獲該槍枝之前，被告不知有該送修之槍枝，不足
      為被告有利之證據。至於扣案之管制編號0000000000號槍
      枝，於內政部警政署刑事警察局鑑定實際測試時，雖發現
      擊發聲音異常，經拆解檢視，發現1 顆鋼珠阻塞進氣孔，
      致出氣量不足，經測得單位面積動能達21.319焦耳／平方
      公分、20.89 焦耳／平方公分、20.898焦耳／平方公分。
      而證人乙○○於本院證稱本案上開槍枝只是單純阻塞的情
      形，沒有去換主要零件，只是單純把阻塞的鋼珠排除，就
      試射了等情。足證該槍枝並無主要結構及主要零件有何瑕
      疵，只是單純阻塞而已，於技術上排除即可，自難執此而
      認該槍枝無殺傷力。
（四）扣案之0000000000號槍枝，業經原審法院送請內政部警政
      署刑事警察局鑑定結果，認為有殺傷力；雖高雄縣警察局
      鑑定結果認該槍枝不具殺傷力，但有如前述，高雄縣政府
      警察局就該項鑑定結果不具證據能力，被告已不能執為有
      利之證據；況眾所周知，內政部警政署刑事警察局就槍枝
      之鑑定，有相當完善設備及專業鑑識人員，該鑑定結果自
      足以採取。
（五）被告於販賣前述槍枝後，即在店內供客人試射木板，而客
      人以購得之槍枝射擊被告店內木板之情形，即如警卷第21
      、22頁照片所示等情，已經被告於偵查中供陳明確，而觀
      諸該照片所示，木板已因遭射擊而佈滿明顯彈孔，甚至於
      該木板之背面可發現有多處遭彈丸穿透之情形，核與內政
      部警政署刑事警察局對前述槍枝之鑑定結果無違（按單位
      面積動能達24焦耳／平方公分以上即能穿透豬皮，但扣案
      上述槍枝殺傷力動輒達55.59 焦耳／平方公分、31.38 焦
      耳／平方公分以上），並足見殺傷力甚強，雖該木板已因
      遭被告丟棄而無法供鑑定需達多少動能才能造成此情形，
      但已足見被告於販賣槍枝時確早已明知槍枝具有射擊彈丸
      穿透木板之能力，顯已明知其所販賣之槍枝具有殺傷力，
      並仍執意販賣之，其有販賣具殺傷力之槍枝之犯意甚明。
（六）惟客人於購買槍枝前，即可持挑選之槍枝以該木板試射，
      而試射完後並不一定要購買等情，已經被告當庭陳明，此
      外亦查無其他積極證據可以證明被告已有賣出具殺傷力可
      發射彈丸之槍枝之行為，固尚難認該可發射彈丸穿透木板
      之槍枝已經被告賣出而完成賣出行為，亦即尚無從認定被
      告除販入槍枝外，另有賣出槍枝之行為，自應就此部分為
      有利於被告之認定。
（七）按槍砲彈藥刀械管制條例所規定之販賣行為，並不以販入
      後復行賣出為要件，只須以營利為目的，販入或賣出有一
      於此，犯罪即屬既遂（最高法院75年度台上字第6941號、
      80年度台上字第2473號判決）。被告於警詢及偵查中供稱
      ：因覺得利潤不錯才賣，是以6,000 元買進，以12,000元
      13,000元間之價錢賣出等語（見警卷第3 頁、95年度偵字
      第1009號卷第35頁），足見被告係意圖營利而販入。
（八）綜上所述，被告前開所辯，係屬卸責之詞，不足採信，被
      告前開犯行已堪認定。
參、論罪科刑：
一、新舊法比較：
（一）按行為後法律有變更者，適用行為時之法律。但行為後之
      法律有利於行為人者，適用最有利於行為人之法律，刑法
      第2 條第1 項定有明文，茲因被告行為後，刑法於94年2
      月2 日經總統公布修正，並於95年7 月1 日施行，又關於
      量刑前之決定應適用法律階段，須綜合罪刑有關之共犯、
      未遂犯、想像競合犯、牽連犯、連續犯、結合犯，以及累
      犯加重、自首減輕暨其他法定加減原因（如身分加減）等
      一切情形，綜其全部罪刑之結果而為比較後，始得依刑法
      第2 條第1 項之規定，決定應適用之構成要件、加重減輕
      事由等相關新舊法律，再依所決定適用之新舊法，依法量
      刑（最高法院24年度刑庭總會決議(二)、95年第8 次刑事庭
      會議決議參照）。查本件論罪科刑之槍砲彈藥刀械管制條
      例第8 條第1 項之罪，關於法定罰金刑部分，修正後刑法
      第33條第5 款規定「罰金：新臺幣1 千元以上，以百元計
      算之」，與修正前刑法第33條第5 款規定「罰金：1 元以
      上」不同，經比較新舊法結果，以舊法較有利於被告，故
      依刑法第2 條第1 項前段規定，本案關於法定刑罰金部分
      ，自應適用行為時之法律即修正前刑法第33條第5 款規定
      科處（依最高法院95年台上字第6958號、7024號判決要旨
      ，此部分修正應比較新舊法）。
（二）另關於易科罰金或易服勞役等易刑處分，既係於量刑後始
      應決定之事項，則自無從與量刑前所應適用之法律一併綜
      合比較。故此時縱有分別依新舊法而為適用之情形，亦無
      不當或不法（最高法院95年第8 次刑庭會議決議參照）。
      按關於易服勞役之折算標準，修正前刑法第42條第2 項前
      段規定：「易服勞役以1 元以上3 元以下折算1 日。」又
      被告行為時之易服勞役折算標準，依修正前罰金罰鍰提高
      標準條例第2 條規定，就其原定數額提高為100 倍折算1
      日，則本件被告行為時之易服勞役折算標準，應以銀元10
      0 元以上300 元以下折算1 日，即新臺幣300 元以上900
      元以下折算為1 日，惟修正後刑法第42條第3 項前段規定
      ：「易服勞役以新臺幣1 千元、2 千元或3 千元折算1 日
      。」，比較修正前後之易服勞役折算標準，以修正後之規
      定，較有利於被告，本件自應依修正後第42條第3 項規定
      ，定其易服勞役之折算標準。
二、論罪科刑部分：
    核被告所為，係犯槍砲彈藥刀械管制條例第8 條第1 項之未
    經許可販賣可發射金屬具有殺傷力之槍枝罪。按未經許可，
    無故持有槍、彈罪，其持有之繼續，為行為之繼續，至持有
    行為終了時，均論為一罪，不得割裂。（最高法院90年台上
    字第3270號判決）。被告於94年6 月中旬某日起，在屏東縣
    枋寮鄉○○村○○路○ 段226 號，其所經營之「兵庫」商行
    ，意圖販賣而未經許可持有扣案管制編號0000000000號、00
    00000000號等槍枝，於非法持有行為繼續中，又於95年1 月
    10日起，在同一地點同時持有扣案之管制號碼0000000000號
    之槍枝，為實質上一非法持有行為。被告上開未經許可持有
    槍枝之行為及意圖販賣而陳列上開扣案之管制編號00000000
    00號、0000000000號槍枝之行為，均為販賣之高度行為所吸
    收，不另論罪。起訴書事實欄中雖未敘明所認定被告販賣之
    槍枝數量及管制編號，但依起訴書證據並所犯法條欄所載，
    公訴人顯係依原送請高雄縣政府警察局鑑定結果，認僅有槍
    枝管制編號：0000000000號之槍枝具殺傷力，但起訴書所憑
    之鑑定報告並無證據能力已如前述，而依原審法院依職權將
    扣案槍枝送請鑑定結果，被告販賣之槍枝除槍枝管制編號00
    00000000號之槍枝具有殺傷力外，槍枝管制編號0000000000
    號之槍枝亦有殺傷力；而原審到庭執行職務檢察官亦說明被
    告販入槍枝為2 支（見原審卷第100 頁反面）。但被告供稱
    該2 槍枝為同時間所販入，且檢察官亦以無證據證明被告係
    先後販入該2 槍枝為由，主張被告係於同一時間所販入，本
    院亦查無證據可以證明被告係先後販入該2 槍枝，故應為有
    利於被告之認定，認被告係同時販入該2 槍枝，故被告販入
    槍枝管制編號0000000000號之槍枝之犯行，亦應為起訴效力
    所及，附此說明。又按槍砲彈藥刀械管制條例第18條第4項
    固規定：「犯本條例之罪，於偵查或審判中自白，並供述全
    部槍砲、彈藥、刀械之來源及去向，因而查獲或因而防止重
    大危害治安事件之發生者，減輕或免除其刑。．．．」但查
    ，被告非但於原審及本院審理中未自白犯罪，即於警詢、偵
    查中亦僅供承有販賣槍枝，但仍辯稱不知該槍枝有殺傷力云
    云（見警卷第3 頁、偵卷第36頁），亦未自白犯罪，且被告
    雖供述各該槍枝係向花蓮縣吉安鄉○○路○段20號「三軍英
    雄店」陳慧娟所購買云云，但並未因而查獲該販賣槍枝者，
    被告自無從依該條例第18條第4 項之規定邀減刑之寬典。
三、原審論處被告罪刑，固非無見；惟查，原審認為被告未經許
    可而持有扣案之管制號碼0000000000號槍枝，與意圖販賣而
    未經許可而持有扣案之管制號碼0000000000號、0000000000
    號槍枝，犯意各別，應予分論併罰，尚有未洽，理由詳如前
    述。被告上訴意旨否認犯罪，雖不足取，但原判決既有上開
    可議之處，仍無可維持，應由本院將原判決撤銷改判。爰審
    酌被告並無前科，販賣具殺傷力槍枝僅為2 支，販售所得利
    益不多（每支以6 千元價格販入，擬以1 萬2 千元至1 萬3
    千元之價格賣出，賺取每支6 千至7 千元之利益），販賣及
    持有槍枝之火力尚非極大，及其教育程度僅國中畢業，有警
    詢筆錄可參，不知觸犯本案之嚴重性（見偵卷第36頁），暨
    其犯罪後之態度等一切情狀，量處如主文所示之有期徒刑及
    併科罰金刑，並依修正後刑法之規定諭知罰金如易服勞役之
    折算標準。
三、沒收部分：
(一)扣案槍枝管制編號0000000000號、0000000000號、00000000
    00號之槍枝，均屬違禁物，依現行刑法第38條第1 項第1 款
    之規定宣告沒收。
(二)至扣案之其餘14支槍枝均無殺傷力，且為玩具廠商所製造之
    空氣長槍，均不具違禁物之性質，無庸為沒收之諭知。至扣
    案之回充式大型瓦斯鋼瓶2 瓶、回充式中型瓦斯鋼瓶1 瓶、
    回充式小型瓦斯鋼瓶2 瓶、拋棄式小型瓦斯鋼瓶29瓶及鋼珠
    3 罐，既非違禁物，且亦可供上開合法空氣長槍使用，並無
    證據足認係專供被告販賣上述具殺傷力槍枝所用，爰不併行
    沒收。
據上論斷，應依刑事訴訟法第369 條第1 項前段、第364 條、第
299 條第1 項前段，槍砲彈藥刀械管制條例第8 條第1 項，刑法
第11條前段、第2 條第1 項、第42條第3 項前段、第38條第1 項
第1 款，判決如主文。
本案經檢察官彭南雄到庭執行職務。
中　　華　　民　　國　　96　　年　　9　　月　　28　　日
　         　　　    刑事第六庭  審判長法  官  王憲義
  　　                       　　　    法  官  張盛喜
       　                  　　　      法  官  邱永貴
以上正本證明與原本無異。
如不服本判決應於收受本判決後10日內向本院提出上訴書狀，其
未敘述上訴理由者，並得於提起上訴後10日內向本院補提理由書
狀（均須按他造當事人之人數附繕本）「切勿逕送上級法院」。
中　　華　　民　　國　　96　　年　　9　　月　　28　　日
         　                   　　　   書記官  唐奇燕
附錄論罪法條：槍砲彈藥刀械管制條例第8條
未經許可，製造、販賣或運輸鋼筆槍、瓦斯槍、麻醉槍、獵槍、
空氣槍或第4 條第1 項第1 款所定其他可發射金屬或子彈具有殺
傷力之各式槍砲者，處無期徒刑或5 年以上有期徒刑，併科新臺
幣1 千萬元以下罰金。
未經許可，轉讓、出租或出借前項所列槍枝者，處5 年以上有期
徒刑，併科新臺幣1 千萬元以下罰金。
意圖供自己或他人犯罪之用，而犯前二項之罪者，處無期徒刑或
7 年以上有期徒刑，併科新臺幣 1 千萬元以下罰金。
未經許可，持有、寄藏或意圖販賣而陳列第1 項所列槍枝者，處
3 年以上10年以下有期徒刑，併科新臺幣700 萬元以下罰金。
第 1 項至第 3 項之未遂犯罰之。
